【裁判字號】    97,交上易,137
【裁判日期】    970730
【裁判案由】    過失傷害
【裁判全文】
臺灣高等法院刑事判決               97年度交上易字第137號
上  訴  人
即  被  告  甲○○
            丁○○
共      同
選任辯護人  梁治律師
上列上訴人因過失傷害案件，不服臺灣士林地方法院97年度交易
字第101 號，中華民國97年4月8日第一審判決（起訴案號：臺灣
士林地方法院檢察署97年度偵字第1428號），提起上訴，本院判
決如下：
    主  文
原判決撤銷。
甲○○、丁○○因過失傷害人，各處拘役伍拾日，如易科罰金，
均以新臺幣壹仟元折算壹日。
    事  實
一、甲○○於民國96年6月4日上午11時20分許，駕駛K9-7437 號
    自用小貨車搭載其妻丁○○，沿臺北市南港區東新橋由北往
    南方向行駛，途經東新橋第010 號燈桿處，因前方紅燈臨時
    停車之際，甲○○發覺右前車門有異音，乃指示丁○○重新
    關緊該車門，二人本應注意汽車臨時停車，開啟或關閉車門
    時，應注意行人、其他車輛，並禮讓先行，且當時天候晴、
    日間有自然光、路面狀況及視距均良好，並無不能注意之情
    事。適有丙○○騎乘NKJ-713 號重型機車，沿東新橋外側車
    道同向駛來，丁○○竟疏於注意，未讓謝霖慶機車先行，即
    冒然開啟右前車門，丙○○見狀避煞不及，因而失控，左腳
    先擦碰自小貨車右側車身，機車車頭則撞擊橋墩，因而人車
    倒地，致受有右手擦傷、上顎左側及右側正中門齒與右側門
    齒、下顎左側正中門齒與側門齒缺失及合併骨頭缺損、左側
    下顎第2小臼齒及第1大臼齒缺失、下顎右側第2小臼齒殘留
    齒根等傷害。
二、案經丙○○告訴及臺北市政府警察局南港分局報告臺灣士林
    地方法院檢察署檢察官偵查起訴。
    理  由
一、訊據上訴人即被告甲○○、丁○○坦承於上開時地，臨時停
    車等紅燈時，開啟自小貨車右前車門，丙○○所騎乘之機車
    因而倒於自小貨車右側，受有右手擦傷、上顎左側及右側正
    中門齒與右側門齒、下顎左側正中門齒與側門齒缺失及合併
    骨頭缺損、左側下顎第2小臼齒及第1大臼齒缺失、下顎右側
    第2 小臼齒殘留齒根等傷害之事實，核與告訴人丙○○於原
    審指證情節相符，並有道路交通事故現場圖、道路交通事故
    調查報告表（一）、（二）、現場、車損、告訴人受傷照片
    27張及國防醫學院三軍總醫院附設民眾診療服務處出具之丙○○診斷證明書在卷可稽，此部分事實堪以認定。
二、雖被告二人均矢口否認有過失傷害犯行，被告甲○○辯稱：
    當時我們是在等紅綠燈，是停在正常行駛的道路上，我們在
    上橋前發覺車門有鬆動，等靜止時看後面都沒有車輛，我太
    太開車門前有先看後面，看丙○○機車還離很遠，就開啟車
    門，車門只有打開10公分，沒有下車，目的是要測試車門鬆
    動，我們開關車門只有一、兩秒時間，只開一次，與丙○○
    並沒有發生碰撞，除非丙○○把他的腳抬高勾到我的車子才
    有可能因此受傷。我們確實有注意後方來車才開關車門等語
    ；被告丁○○辯稱：車門是我打開的，我開之前有看後面有
    無來車，丙○○的機車還離我們約五、六部車子的距離，所
    以我就瞬間開關車門，開了一次，開關車門後，關好車門過
    一會兒不到兩、三秒，丙○○的機車就倒在我們車頭右前方
    。我認為是丙○○車速過快，有可能是丙○○踹我們車門，
    才會跌倒，但是我沒有聽到他有踹的聲音。我門關好後，臉
    就向前沒有看到旁邊等語。惟被告甲○○駕駛自小貨車搭載
    其妻即被告丁○○於上開時地，臨時停車等紅燈時，被告甲○○發覺右前車門有異音，乃指示被告丁○○重新關緊該車
    門，被告丁○○瞬間開關自小貨車右前車門後，丙○○騎駛
    機車隨即倒地於自小貨車右側，因而受有上開傷害等情，業
    如前述。而依卷附道路交通事故現場圖及現場照片所示，被
    告二人之自小貨車臨時停等紅燈之位置係在由北向南方向車
    道之中央靠右側處，右側車身距離橋墩約可行一輛機車之寬
    度，倘被告二人開啟自小貨車右側車門，應會妨礙右側之車
    輛通行。被告丁○○於原審以證人身分證稱：下東新橋的時
    候剛好紅燈，甲○○從後照鏡看沒有機車，所以他跟我說往
    後看，如果沒有機車的話，叫我開門後再關好，所以我就往
    後看，丙○○的車子在橋的最高點，大約距離我車約5、6臺
    車之距離。我打開車門空隙約10公分左右，瞬間開啟又關閉
    ，我完全關好門之後，大約2、3秒，丙○○之機車才跌到我
    車右前方等語。被告甲○○於原審亦供稱：我太太關車門的
    當時，我有注意右照後鏡，丙○○從最高點準備往下騎駛，
    我叫我太太趕快把門關起來等語。被告二人見丙○○騎乘機
    車自右後駛來，竟未禮讓丙○○騎乘之機車先行通過，仍開
    啟右前車門，妨礙丙○○騎乘之機車通行，致丙○○避煞不
    及，失控倒地受傷，自係因被告二人任意開啟車門所致，被
    告二人辯稱係因丙○○車速過快而肇事等語，殊無足採。
三、按汽車臨時停車，開啟或關閉車門時，應注意行人、其他車
    輛，並讓其先行，道路交通安全規則第112條第3項定有明文
    。被告甲○○駕駛自小貨車於上開時地臨時停車，指示被告
    丁○○開啟車門時，本應注意其他車輛，並讓其先行，且依
    卷附道路交通事故調查報告表（一）及現場照片所示，當時
    天候晴、日間有自然光、路面狀況及視距均良好，並無不能
    注意之情事。被告二人竟疏於注意，未讓行駛於自小貨車右
    側之丙○○機車先行，冒然由被告丁○○啟閉車門，致丙○○見狀避煞不及，機車失控，左腳先擦碰自小貨車右側車身
    ，人車倒地受傷，被告二人顯有過失，且本件送臺北市車輛
    行車事故鑑定委員會鑑定結果，亦同此認定，有該會96年8
    月23日鑑定意見書影本附卷可憑。被告二人過失行為與丙○○受傷間自有相當因果關係。事證明確，被告二人犯行堪以
    認定。
四、核被告甲○○、丁○○所為，均係犯刑法第284條第1項前段
    之過失傷害罪。按「刑法第62條所謂自首，祇以犯人在其犯
    罪未發覺前，自行向該管公務員申告其犯罪事實，而接受裁
    判為已足，至於嗣後對於阻卻責任之事由有所辯解，乃辯護
    權之行使，不能據此即認其先前之自首失其效力」（最高法
    院92年臺上字第7254號判決要旨參照）。查證人即本件交通
    事故處理警員乙○○於本院證稱：本件是我到現場處理的，
    這是在東新橋上發生的車禍，到現場的時候機車、汽車都停
    在現場，機車駕駛好像還沒有送醫院，甲○○說他右前座乘
    客丁○○發現車門沒有關好，所以就把車門打開再次關上的
    時候，就看到機車騎士人車倒地。丁○○也說她有把車門打
    開，再關上車門時，就看到丙○○機車倒地受傷，被告二人
    都有留在現場等語。本件被告二人於警員到場處理，未發覺
    犯罪時，對於上開時地臨時停車，開啟右側車門時，丙○○
    騎乘機車行經自小貨車右側，人車倒地受傷之事實，均坦承
    不諱，僅辯稱係丙○○騎乘機車車速過快，可能腳部勾到自
    小貨車肇事。而被告二人否認有過失，乃辯護權之行使，依
    上開判決要旨，自不影響先前自首之效力。且被告二人於肇
    事後，留在現場等候警員到場處理，自有接受裁判之事實，
    核與刑法第62條自首規定相符，爰依法減輕其刑。
五、原審就被告二人論罪科刑，固非無見，惟被告二人構成自首
    ，原審未加審酌，尚有未合。被告二人上訴，否認犯罪，固
    無理由，惟原判決既有可議，自應由本院撤銷改判。爰審酌
    被告二人平日之素行，過失程度非重，被害人所受傷勢不輕
    ，迄今亦未與被害人達成和解及犯罪後態度等一切情狀，各
    量處拘役50日，並均諭知易科罰金之折算標準。
據上論斷，應依刑事訴訟法第369條第1項前段、第364條、第299
條第1項前段，刑法第284條第1項前段、第62條、第41條第1項前
段，判決如主文。
本案經檢察官周誠南到庭執行職務。
中    華    民    國    97    年    7     月    30    日
            刑事第四庭    審判長法  官  沈宜生
                                法  官  周煙平
                                法  官  陳國文
以上正本證明與原本無異。
不得上訴。
                                書記官  楊麗娟
中    華    民    國    97    年    7     月    30    日
附錄：本案論罪科刑法條全文
刑法第284條第1項：
因過失傷害人者，處6 月以下有期徒刑、拘役或5 百元以下罰金
，致重傷者，處1 年以下有期徒刑、拘役或5 百元以下罰金。


司法院資訊處製作；財團法人民間司法改革基金會備份。
